【裁判字號】    97,易,96
【裁判日期】    970317
【裁判案由】    竊盜
【裁判全文】
臺灣雲林地方法院刑事判決                97年度易字第96號
公  訴  人  臺灣雲林地方法院檢察署檢察官
被      告  丁○○
            乙○○
上列被告因竊盜等案件，經檢察官提起公訴（97年度偵字第49號
、第99號、第339 號），於本院準備程序進行中，被告就被訴事
實為有罪之陳述，經合議庭裁定由法官一人獨任進行簡式審判程
序，判決如下：
    主      文
丁○○竊盜，累犯，處有期徒刑捌月，扣案之鑰匙貳支沒收之；
又竊盜，累犯，處有期徒刑陸月；又共同竊盜，累犯，處有期徒
刑拾月，扣案之塑膠尺壹把、雙面膠貳卷、自製膠片拾伍面，均
沒收之；又共同竊盜，累犯，處有期徒刑捌月，扣案之塑膠尺壹
把、雙面膠貳卷、自製膠片拾伍面，均沒收之；又共同竊盜，累
犯，處有期徒刑捌月，扣案之塑膠尺壹把、雙面膠貳卷、自製膠
片拾伍面，均沒收之。應執行有期徒刑壹年拾月，扣案之鑰匙貳
支、塑膠尺壹把、雙面膠貳卷、自製膠片拾伍面，均沒收之。
乙○○共同竊盜，累犯，處有期徒刑拾月，扣案之塑膠尺壹把、
雙面膠貳卷、自製膠片拾伍面，均沒收之；又共同竊盜，累犯，
處有期徒刑捌月，扣案之塑膠尺壹把、雙面膠貳卷、自製膠片拾
伍面，均沒收之；又共同竊盜，累犯，處有期徒刑捌月，扣案之
塑膠尺壹把、雙面膠貳卷、自製膠片拾伍面，均沒收之。應執行
有期徒刑壹年肆月，扣案之塑膠尺壹把、雙面膠貳卷、自製膠片
拾伍面，均沒收之。
    事實及理由
一、犯罪事實：
(一)、丁○○前因違反毒品危害防制條例案件，於民國95年11月16
    日經本院以95年度訴字第761 號判處有期徒刑10月確定，經
    與他罪合併定應執行刑，並經減刑，於96年7 月16日徒刑執
    行完畢出監。乙○○前因違反毒品危害防制條例案件，於96
    年2 月12日經本院以95年度訴字第92 2號判處有期徒刑1 年
    2 月，經與他罪合併定應執行刑，並經減刑，甫於96年11月
    16 日 縮短刑期執行完畢出監。
(二)、丁○○意圖為自己不法之所有，分別起意，於附表編號1 及
    2 所示時、地，以附表編號1 及2 所示之方式，竊取如附表
    編號1 及2 所示之物，得手後逃逸。
(三)、丁○○復行起意，與乙○○共同意圖為自己不法之所有，基
    於犯意聯絡，於附表編號3 至5 所示之時間、地點及方式，
    竊得如附表編號3 至5 所示之財物。
(四)、嗣於97年1 月11日中午12時許，丁○○、乙○○在雲林縣斗
    南鎮明昌里紅53號對面之土地公廟，竊得香油錢新臺幣（
    下同）100 元之際（即附表編號5 所示之事實），因觸動廟
    方所裝設之警報器，為土地公廟副主委丙○○報警查獲，當
    場扣得鑰匙2 支（為1 串2 支，起訴書誤載為1 支）、塑膠
    尺1 把、雙面膠2 卷、自製膠片15面、現金新臺幣（下同）
    100 元（已發還）及懸掛KGD- 795號大牌之MMT- 225號重型
    機車1 部（已發還），並在丁○○位在雲林縣莿桐鄉埔子村
    埔子47號後方起出MMT- 225號重型機車大牌1 面（已發還）
    ，始知上情。
二、認定犯罪事實所憑之證據及理由：
(一)、本案被告丁○○、乙○○所犯係死刑、無期徒刑、最輕本刑
    為3 年以上有期徒刑以外之罪，其於準備程序就前揭被訴事
    實為有罪之陳述，經告知簡式審判程序之旨，並聽取其與公
    訴人之意見後，本院認無不得或不宜改依簡式審判程序進行
    之情，爰依刑事訴訟法第273 條之1 第1 項、第284 條之1
    規定，裁定進行簡式審判程序。
(二)、上揭犯罪事實，業據被害人甲○○、田湘鳳、沈英正、戊○○、戊○○指述歷歷，有其等警詢或檢察官面前筆錄在卷可
    稽，並有贓物認領保管單4 張、雲林縣警察局車輛尋獲電腦
    輸入單2 紙、失車紀錄1 紙、芳林宮監視錄影光碟1 片及照
    片22張附卷足憑，復經扣得塑膠尺1 把、雙面膠2 卷、自製
    膠片15面、鑰匙2 支可資佐證。被告2 人於本院審理時，對
    前開犯罪事實坦白承認，核與上揭證據資料相符，足認被告
    2 人前開自白與事實相符，可採為認定被告犯罪之證據。本
    案事證明確，被告犯行堪以認定，應予依法論科。
三、論罪科刑之理由：
(一)、核被告2 人所為，就附表編號1 至5 所示，均係犯刑法第32
    0 條第1 項之竊盜罪。
(二)、被告2 人就附表編號3 至5 部分，有犯意聯絡及行為分擔，
    為共同正犯。
(三)、丁○○前因違反毒品危害防制條例案件，於95年11月16日經
    本院以95年度訴字第761 號判處有期徒刑10月確定，經與他
    罪合併定應執行刑，並經減刑，於96年7 月16日徒刑執行完
    畢出監。乙○○前因違反毒品危害防制條例案件，於96年2
    月12日經本院以95年度訴字第922 號判處有期徒刑1 年2 月
    ，經與他罪合併定應執行刑，並經減刑，甫於96年11月16日
    縮短刑期執行完畢出監，均有臺灣高等法院被告前案紀錄表
    在卷可按，被告2 人受有期徒刑執行完畢，5 年內再犯本案
    最重本刑為有期徒刑以上之罪，為累犯，均應依刑法第47條
    第1 項規定加重其刑。
(四)、本院審酌被告2 人前有多次竊盜、毒品等前科，有臺灣高等
    法院被告前案紀錄表2 份在卷可考，素行皆不佳，被告丁○○現年38歲、被告乙○○現年46歲，均正值壯年，竟屢次竊
    取他人之物，無視法紀，尊重他人財產權觀念薄弱，亦影響
    社會治安，惟念被告2 人犯後於本院審理時已坦承犯行，尚
    能及時知錯，被害人王維祟及丙○○當庭表示不願追究之意
    等一切情狀，分別量處如主文所示之刑，並定應執行之刑。
    檢察官請求量處被告丁○○應執行刑有期徒刑2 年，被告乙○○應執行刑有期徒刑1 年6 月，惟未慮及被告2 人犯後坦
    白認錯，已有悔改，為本院所不採。
(五)、扣案之鑰匙2 支，係被告丁○○所有供竊取如附表編號1 所
    示機車所用之物，業據被告丁○○供認在卷，依刑法第38條
    第1 項第2 款規定，宣告沒收之。又塑膠尺1 把、雙面膠2
    卷及自製膠片15面，為被告2 人用以釣取如附編號3 至5 所
    示之香油錢，業經被告2 人供承屬實，併依刑法第38條第1
    項第2 款規定，宣告沒收之。
(六)、按有犯罪之習慣、因遊蕩或懶惰成習而犯罪，得令入勞動場
    所強制工作，固為刑法第90條第1 項及竊盜犯贓物犯保安處
    分條例第3 條第1 項所明定；然保安處分係對受處分人將來
    危險性所為處置，以達教化與治療目的，為刑罰補充制度，
    我國現行刑法採刑罰與保安處分之雙軌制，在維持行為責任
    之刑罰原則下，強化其協助行為人再社會化之功能，改善行
    為人潛在危險性格，期能達成根治犯罪原因、預防犯罪之特
    別目的；保安處分措施，應受比例原則規範，使保安處分宣
    告，與行為人所為行為之嚴重性、行為人所表現之危險性及
    對於行為人未來行為之期待性相當；而保安處分中強制工作
    ，旨在對嚴重職業性犯罪及欠缺正確工作觀念或無正常工作
    因而犯罪者，強制其從事勞動，學習一技之長與正確謀生觀
    念，使其日後重返社會，能適應社會生活；上揭刑法及竊盜
    犯贓物犯保安處分條例規定，均係本此意旨而設，由法院視
    行為人危險性格，決定應否交付強制工作，以達特別預防目
    的，司法院大法官會議釋字第471 號意旨可參。經查，檢察
    官雖以被告2 人均多次因竊盜犯行出入監所，可知單純刑事
    自由刑已無法矯正其偏差行為，足見被告2 人均有竊盜之習
    慣，請求令被告2 人入強制工作。惟被告丁○○於89、90、
    94、95年間；被告乙○○於93、95年間分別因竊盜案件經本
    院判決在案，有臺灣高等法院被告前案紀錄表在卷可考。被
    告2 人前開犯案時間並非密集、大量，難認被告有因遊蕩或
    懶惰成習致有犯罪之習性，具高度潛在危險性格。被告2 人
    所竊取如附表編號3 至5 所示之香油錢數量不多，而被告丁○○竊取如附表編號1 所示機車得逞後，僅係供其代步使用
    ，非轉賣贓車集團謀取不法利益，且為被害人王維祟尋回。
    再者，被告2 人於本院審理時坦承犯行，深具悔意，復經本
    院判處被告丁○○應執行刑為有期徒刑1 年10月、乙○○應
    執行有期徒刑1 年4 月，信經此長期刑之執行，皆足以教化
    被告，使被告在監所習得一技之長。是本院綜合被告2 人行
    為嚴重性、所表現危險性及對其未來行為期待性等情，認給
    予被告2 人適當徒刑，應已足以懲罰，倘令入勞動場所強制
    工作，非屬適當，依比例原則，認被告2 人並無藉由保安處
    分強制工作方式，以達教化與治療目的必要，爰不為令入勞
    動場所強制工作諭知，檢察官之聲請，尚有誤會，不為本院
    所採。
四、應適用之法律：
    依刑事訴訟法第273 條之1 第1 項、第299 條第1 項前段，
    刑法第28條、第320 條第1 項、第47條第1 項、第38條第1
    項第2 款，第51條第5 款，刑法施行法第1 條之1 第1 項、
    第2 項前段，判決如主文。
本案經檢察官黃顗雯到庭執行職務。
中    華    民    國    97    年    3     月    17    日
                  刑事第五庭  法  官  藍家偉
以上正本證明與原本無異。
如不服本判決，應於判決送達後10日內，向本院提出上訴狀。（
須附繕本）
                              書記官  王雪招
中    華    民    國    97    年    3     月    17    日
附錄本案論罪科刑法條全文：
刑法第320 條第1 項：
意圖為自己或第三人不法之所有，而竊取他人之動產者，為竊盜
罪，處5 年以下有期徒刑、拘役或500元以下罰金。
附表
┌──┬───────────┬───┬─────┬───────┐
│編號│犯罪事實              │行為人│所犯法條  │備註          │
├──┼───────────┼───┼─────┼───────┤
│1   │丁○○於96年12月13日下│丁○○│刑法第320 │丁○○於竊得王│
│    │午7時，在雲林縣西螺鎮 │      │條第1 項。│維崇上開機車後│
│    │公正一路與光明西路口，│      │          │，將騎機車大牌│
│    │見甲○○所有之車牌號碼│      │          │卸下，藏放於家│
│    │MMT- 225號重型機車停放│      │          │中，嗣於97年1 │
│    │於路旁，遂持其所有之鑰│      │          │月1 日竊得KGD-│
│    │匙2 支發動上開重型機車│      │          │795 機車車牌後│
│    │，而竊得甲○○上開機車│      │          │，即將KGD- 795│
│    │1 部。                │      │          │機車車牌懸掛於│
│    │                      │      │          │甲○○上開機車│
│    │                      │      │          │上使用。      │
├──┼───────────┼───┼─────┼───────┤
│2   │丁○○於97年1 月1 日下│丁○○│刑法第320 │              │
│    │午4 時，在雲林縣西螺鎮│      │條第1 項。│              │
│    │福田里2 鄰社口路24號路│      │          │              │
│    │旁，見田茂盛（已歿）所│      │          │              │
│    │有、田湘鳳持有之車牌號│      │          │              │
│    │碼KGD- 795號機車因交通│      │          │              │
│    │事故傾倒在路旁，竟徒手│      │          │              │
│    │竊取上開機車機車大牌1 │      │          │              │
│    │塊。                  │      │          │              │
├──┼───────────┼───┼─────┼───────┤
│3   │乙○○與丁○○共同於97│乙○○│刑法第320 │              │
│    │年1 月2 日下午1 時30分│丁○○│條第1 項。│              │
│    │，由丁○○騎乘機車搭載│      │          │              │
│    │乙○○前往雲林縣斗南鎮│      │          │              │
│    │大湖口溪，由沈英正擔任│      │          │              │
│    │主任委員之忠義祠，推由│      │          │              │
│    │乙○○以事先準備之水果│      │          │              │
│    │禮籃，假意禮拜神明，在│      │          │              │
│    │一旁把風，丁○○以釣魚│      │          │              │
│    │線綁縛塑膠墊板，其上再│      │          │              │
│    │貼以雙面膠之自製工具，│      │          │              │
│    │以俗稱「釣魚」之方式，│      │          │              │
│    │下手竊取忠義祠香油錢箱│      │          │              │
│    │內之香油錢2,300 元。  │      │          │              │
├──┼───────────┼───┼─────┼───────┤
│4   │乙○○與丁○○共同於97│乙○○│刑法第320 │              │
│    │年1 月2 日下午1 時44分│丁○○│條第1 項。│              │
│    │，由丁○○騎乘機車搭載│      │          │              │
│    │乙○○前往雲林縣斗南鎮│      │          │              │
│    │林子里，由戊○○擔任財│      │          │              │
│    │物委員之芳林宮，以上開│      │          │              │
│    │分工及方式，竊取芳林宮│      │          │              │
│    │香油錢箱內香油錢100 元│      │          │              │
│    │，隨即遭發覺，乙○○為│      │          │              │
│    │警當場查獲，丁○○則乘│      │          │              │
│    │隙逃逸。              │      │          │              │
├──┼───────────┼───┼─────┼───────┤
│5   │乙○○與丁○○共同於97│乙○○│刑法第320 │              │
│    │年1 月11日中午12時許，│丁○○│條第1 項  │              │
│    │由丁○○騎乘機車搭載朱│      │          │              │
│    │偉傑前往雲林縣斗南鎮明│      │          │              │
│    │昌里紅53號對面，由沈│      │          │              │
│    │三未擔任副主委之土地公│      │          │              │
│    │廟，由乙○○假意禮拜神│      │          │              │
│    │明，在一旁把風，丁○○│      │          │              │
│    │再上開手法，竊取土地公│      │          │              │
│    │廟香油錢箱內香油錢100 │      │          │              │
│    │元。                  │      │          │              │
└──┴───────────┴───┴─────┴───────┘


司法院資訊處製作；財團法人民間司法改革基金會備份。
